【裁判字號】    92,台上,6075
【裁判日期】    921030
【裁判案由】    違反公職人員選舉罷免法
【裁判全文】
最高法院刑事判決                              九十二年度台上字第六○七五號
    上  訴  人  台灣高等法院檢察署檢察官
    被      告  甲○○
    選任辯護人  張迺良律師
                簡宏明律師
右上訴人因被告違反公職人員選舉罷免法案件，不服台灣高等法院中華民國九十二年
五月二十七日第二審判決（九十二年度選上訴字第三號，起訴案號：台灣新竹地方法
院檢察署九十一年度選偵字第三○號），提起上訴，本院判決如左：
    主  文
上訴駁回。
    理  由
按刑事訴訟法第三百七十七條規定：上訴於第三審法院，非以判決違背法令為理由，
不得為之。是提起第三審上訴，應以原判決違背法令為理由，係屬法定要件，且必須
依卷內資料為具體之指摘，並足據以辨認原判決已具備違背法令之形式，始屬相當。
本件原判決以公訴意旨略稱：被告甲○○登記參選民國九十一年一月二十六日投票之
新竹市第六屆市議員北區候選人（現已當選連任為新竹市第六屆市議員），亦為新竹
市○○路○段宏家凱悅大廈（下稱宏家凱悅）六七三號一樓之房東，因而擔任社區之
榮譽顧問，該社區有一百三十餘住戶，大多設籍於該社區而具有選舉人之資格。九十
一年一月十一日晚間六時許，該社區召開第七次區分所有權人會議（下稱住戶大會）
並舉辦餐會，被告於當日晚間七時許，偕同助選員到場拜票，因該社區之地下停車場
通道鐵門故障，無法關閉，被告為求勝選，言明欲以換裝新鐵門，以換取該社區有投
票權人之支持，社區管理委員會主任委員彭清煌聞言，便在餐會中以麥克風向到場之
住戶宣示上情，會議之紀錄王忠治並將該事項記載於住戶大會會議紀錄內，並覓得偉
盛鐵工工業社負責人戴津和以新台幣七萬二千八百元換裝新鐵門，王忠治為徵信，於
九十一年一月十四日張貼公告，告示被告已代為換裝新鐵門。嗣於九十一年一月十六
日，經警查獲。因認被告涉有公職人員選舉罷免法第九十條之一之對於有投票權之人
交付賄賂罪嫌。經審理結果，認犯罪不能證明，因而撤銷第一審論處被告對於有投票
權之人交付其他不正利益而約其投票權為一定之行使罪刑之判決，改判諭知被告無罪
，已敘明憑以認定無罪之理由，從形式上觀察，並無違背法令之情形存在。檢察官上
訴意旨略以：（一）原判決認定宏家凱悅之停車場通道鐵門，係於九十一年一月十一
日該社區住戶大會之前即已完成，被告殊無於住戶大會時，以換裝鐵門以換取支持。
但查被告已自承早於九十年十月九日之社區管理委員會時已允諾代為爭取經費，證人
彭清煌、戴美玲證稱：被告確於住戶大會時允諾換裝鐵門；會議紀錄亦載明上情無訛
，故該鐵門縱早於九十一年一月十一日前已告完成，亦無礙賄選之罪責。（二）王忠
治於偵查中證稱：被告已口頭答應換裝鐵門之情，故將換裝鐵門之事實記載於住戶會
議紀錄中；原判決捨此書面資料不採，反採信該證人事後所證，其張貼上開公告時，
被告並不知情等語，為被告無罪之論據，但未說明相關證據取捨判斷之理由，似有理
由不備之違誤云云。但查證據之取捨屬事實審法院之職權，其取捨苟不違背經驗或論
理法則，即不容指為違法；原判決依憑證人鐵門承造商戴津和所證，鐵門係於九十一
年一月十一日之前即告完工，並依據遙控器之承包商張家強於九十一年一月十一日所
出具之收據等證據，資以認定上開鐵門確於九十一年一月十一日該社區住戶大會之前
即已完成，認被告核無於住戶大會時允予換裝鐵門以換取選票之理，並採信證人彭清
煌、戴美玲所證當天被告到達現場時，會議已結束，證人王忠治證稱會議紀錄係其個
人之意思擅加記載及證人即住戶楊王美霞等三十一人亦無人指證被告有發言欲代為裝
修鐵門等情，而為被告有利之認定，已據原判決說明上開相關證據取捨判斷之理由，
核無所指理由不備之違誤。上訴意旨另以被告於九十年十月九日即允諾代修鐵門，亦
無礙賄選之罪責云云。但查原判決認定該社區於九十年十月九日之社區管理委員會議
時紀錄，只記載先請廠商查看是否能維修，如不能維修，再做處理等語，亦無被告允
諾代換鐵門之情，是原判決採證尚難指為違背法則。末按現行公職人員選舉罷免法第
九十一條之一明定「對於有投票權之人，行求期約或交付賄賂或其他不正利益，而約
其不行使投票權或為一定之行使」為犯罪構成要件。而刑事訴訟法第一百六十一條已
於九十一年二月八日修正公布，修正後同條第一項規定：檢察官就被告犯罪事實，應
負舉證責任，並指出證明之方法。因此，檢察官對於起訴之犯罪事實，應負提出證據
及說服之實質舉證責任。倘其所提出之證據，不足為被告有罪之積極證明，或其闡明
之證明方法，無從說服法官以形成被告有罪之心證，基於無罪推定之原則，自應為被
告無罪判決之諭知。本件原審審判時，修正刑事訴訟法關於舉證責任之規定，已經公
布施行，檢察官仍未提出宏家凱悅受行求期約之現住戶為有投票權人之積極證據，並
闡明其證據方法與待證事實之關係；原審對於卷內訴訟資料，復已逐一剖析，參互審
酌，仍無從獲得有罪之心證，因而為被告無罪之諭知，於法洵無違誤（本院九十二年
台上字第一二八號判例參照），上訴意旨未依卷內訴訟資料具體指摘原判決如何不適
用法則，或如何適用法則不當，徒就原審採證認事職權之適法行使，及原判決已說明
之事項，任意指摘，核與法律規定得為第三審上訴理由之違法情形，不相適合。其上
訴為違背法律上之程式，應予駁回。
據上論結，應依刑事訴訟法第三百九十五條前段，判決如主文。
中      華      民      國    九十二    年      十      月     三十     日
                              最高法院刑事第八庭
                                  審判長法官  莊  登  照
                                        法官  洪  明  輝
                                        法官  黃  一  鑫
                                        法官  魏  新  和
                                        法官  林  秀  夫
      右正本證明與原本無異
                                              書  記  官
中      華      民      國    九十二    年     十一     月      六      日


司法院資訊處製作；財團法人民間司法改革基金會備份。
